【裁判字號】    99,交聲,218
【裁判日期】    990331
【裁判案由】    違反道路交通管理處罰條例聲明異議
【裁判全文】
臺灣士林地方法院交通事件裁定         99年度交聲字第218號
原處分機關  臺北市交通事件裁決所
異  議  人
即受處分人  甲○○
上列異議人即受處分人因違反道路交通管理處罰條例案件，對於
臺北市交通事件裁決所於民國99年1月20日所為之處分（原處分
案號：北市裁罰字第裁22-AEY186931號、第裁22-AEY186932號）
均聲明異議，本院裁定如下：
   主  文
異議均駁回。
    理  由
一、按人行道，係指為專供行人通行之騎樓、走廊及劃設供行人
    行走之地面道路與人行天橋及人行地下道，道路交通管理處
    罰條例第3 條第3 款定有明文；又按汽車（依道路交通管理
    處罰條例第3 條第8 款之規定，包括機器腳踏車）駕駛人，
    駕車行駛人行道者，處新臺幣（下同）6 百元以上1 千8 百
    元以下罰鍰，並記違規點數1 點，同條例第45條第6 款、第
    63條第1 項第1 款亦分別定有明文。復按汽車駕駛人，領有
    聯結車、大客車、大貨車或小型車駕駛執照，駕駛重型機器
    腳踏車，處1 千8 百元以上3 千6 百以下罰鍰，並禁止其駕
    駛，道路交通管理處罰條例第22條第1 項第4 款亦有明文。
二、原處分意旨略以：異議人即受處分人甲○○（下稱異議人）
    於民國98年10月20日22時20分許，騎乘車號325-BMY 號重型
    機車，行經臺北市○○街136 巷口人行道處，經警攔停舉發
    其有行駛人行道之違規及汽車駕駛人未領有駕駛執照駕駛機
    器腳踏車之違規，嗣經原處分機關調查得知異議人領有小型
    車駕駛執照，始改依道路交通管理處罰條例第22條第1 項第
    4 款規定認其有「領有小型車駕駛執照，駕駛重型機器腳踏
    車」之違規，爰依道路交通管理處罰條例第45條第6 款、第
    22條第1 項第4 款各處罰鍰6 百元及1 千8 百元，並依同條
    例第63條第1 項第1 款記違規點數1 點等語。
三、聲明異議意旨略以：案發當日異議人係以手牽機車於該人行
    道上，惟舉發員警仍執意異議人違規行駛人行道，本件裁罰
    應有違誤云云。
四、經查，本件異議人於前開時、地，騎乘車號325-BMY 號重型
    機車，經警攔停舉發有「行駛人行道」及「領有小型車駕駛
    執照，駕駛重型機器腳踏車」之違規行為等情，有舉發違反
    道路交通管理事件通知單影本2 紙、臺北市政府警察局內湖
    分局98年11月16日北市警內分交字第09832607500 號函及臺
    北市交通事件裁決所98年12月22日北市裁申字第0984386560
    0 號函等附卷可稽。另證人即本件舉發員警乙○○於本院調
    查時，以具結擔保其供述之真實性並在負擔偽證罪之心理處
    罰狀態下證稱：「（問：本件受處分人的違規情形如何？）
    他從另一個地方的人行道開始騎，他騎在人行道上，但是行
    車方向與車道的行車方向不一樣。」、「（問：依你所繪製
    的現場圖，受處分人所騎乘的機車是從康樂街騎乘人行道經
    過康樂街136 巷繼續騎乘？）受處分人沿著康樂街騎乘人行
    道，至康樂街136 巷口時就被我攔下。」、「（問：你把受
    處分人攔下之後他有做什麼表示？）他完全不配合，我請他
    出示證件，他就說他的駕照都被吊扣了，並說叫我不要開單
    ，我們2 人爭執了1 、20分鐘。」、「（問：受處分人當時
    是騎乘機車還是牽著機車？）騎乘機車。」、「（問：你取
    締他的時候，你有無問他為何不騎在馬路上，要騎在人行道
    上？）我沒有問，但是我後來查詢受處分人的重型機車駕照
    是處於吊銷狀態，所以我有告訴受處分人既然是無照駕駛就
    不應該故意騎乘人行道，又跨越康樂街136 巷要繼續騎乘人
    行道而引起我注意，我會這樣講是因為受處分人一直說他很
    倒楣。」、「（問：受處分人最後有無出示證件？）他都沒
    有出示，是他最後念出他的基本資料，我用警用電腦查詢。
    」、「（問：你所舉發的違規者是否就是今日在庭的受處分
    人？）是。」、「（問：你當時取締時視線、天氣如何？）
    視線良好，有路燈。）」等語明確（見本院卷第17至19頁）
    。衡諸證人乙○○為臺北市政府警察局內湖分局康樂派出所
    警員，與異議人素不相識，復無怨隙，應無甘冒觸犯偽證重
    罪，故意構詞誣陷異議人之可能。另參以證人乙○○庭呈之
    舉發地點採證照片所示，依當時異議人為警攔停時所處之人
    行道位置，與證人乙○○當時所站位置僅距一步之遙，並參
    以舉發當時雖已屬夜間，然舉發地點旁設有路燈，旁亦有超
    市之燈光，光線應屬明亮，證人乙○○當能清楚分辨異議人
    是否為騎乘機車之狀態下而行駛於人行道上，是其前開證詞
    ，自可採信。又異議人於違規當時並未出示任何證件供稽查
    ，員警始依異議人口述基本資料以無線電查知其機車駕照已
    逾有效日期，後調查始得知異議人領有小型車駕駛執照，故
    更正違反法條為道路交通管理處罰條例第22條第1 項第4 款
    ，認異議人有「領有小型車駕駛執照，駕駛重型機器腳踏車
    」之違規。故本件異議人前揭違規之事實，事證明確，異議
    人前揭所辯應係事後卸責之詞，不足採信。
五、綜上所述，異議人確有於前揭時、地，有前述之違規行為，
    從而，原處分機關各依道路交通管理處罰條例第45條第6款
    及第22條第1 項第4 款等規定，各裁處異議人罰鍰6 百元及
    1 千8 百元，並依同條例第63條第1 項第1 款之規定，記違
    規點數1 點，經核均無違誤，本件異議人之異議為無理由，
    應予駁回。
據上論斷，應依道路交通案件處理辦法第19條，裁定如主文。
中    華    民    國    99    年    3     月    31    日
                        交通法庭法  官  莊明達
以上正本證明與原本無異。
如不服本裁定應於送達後5日內向本院提出抗告狀
                                書記官  劉欣怡
中    華    民    國    99    年    3     月    31    日

司法院資訊處製作；財團法人民間司法改革基金會備份。
